臺灣臺北地方法院簡易民事判決
110年度北簡字第19911號
原      告  謝方阿娥

訴訟代理人  黃銘煌律師
複  代理人  張焜傑律師
被      告  華南商業銀行股份有限公司

法定代理人  張雲鵬  
訴訟代理人  謝昆峯律師
複  代理人  吳晉維律師
訴訟代理人  張伃萱律師
被      告  林世雄  
上列當事人間請求損害賠償事件，本院於民國111年3月7日言詞
辯論終結，本院判決如下︰
    主      文
被告應連帶給付原告新臺幣貳萬捌仟捌佰叁拾元，及自民國一百
一十年八月二十一日起至清償日止，按年息百分之五計算之利息
。
原告其餘之訴駁回。
訴訟費用新臺幣柒萬捌仟壹佰貳拾壹元由被告連帶負擔千分之四
，餘由原告負擔。
本判決原告勝訴部分得假執行。但被告如以新臺幣貳萬捌仟捌佰
叁拾元為原告預供擔保，得免為假執行。
    事實及理由
一、按訴狀送達後，原告不得將原訴變更或追加他訴，但被告同
    意者、擴張或減縮應受判決事項之聲明者，不在此限；簡易
    訴訟程序，除本章別有規定外，仍適用第一章通常訴訟程序
    之規定，民事訴訟法第255條第1項第1款、第3款、第436條
    第2項分別定有明文。本件原告於民國111年3月7日本院審理
    時，就其請求110年3月5日醫療費用新臺幣（下同）300元（
    見本院卷第287頁）、KD-200S迷你站立如廁移位機68,000元
    （見本院卷第313頁至314頁）部分，當庭聲明撤回（見本院
    卷第345頁）。核原告前揭變更，屬減縮應受判決事項之聲
    明，且經被告同意（見本院卷第345頁），依上開規定，於
    法相符，應予准許。
二、原告主張：被告林世雄係受僱於被告華南商業銀行股份有限
    公司（下稱華南銀行），於108年10月21日16時16分許，駕
    駛車號000-0000號自用小客車（下稱被告車輛）執行職務途
    中，沿臺北市中山區伊通街南向北左轉南京東路2段第2車道
    ，適逢原告沿南京東路2段南向北自行人穿越道穿越馬路，
    被告車輛左前車頭與原告發生碰撞而肇事（下稱系爭車禍）
    ，致原告受有頭部挫傷、肩膀挫傷、下背及骨盆挫傷之傷害
    （下稱系爭傷害）；原告因系爭車禍後，三不五時會有下背
    疼痛之情，情況嚴重時會產生下肢無力，期間原告持續至馬
    偕紀念醫院（下稱馬偕醫院）就醫診治，經馬偕醫院診斷為
    急性脊髓梗塞，於109年9月14日至109年10月7日入住馬偕醫
    院治療；另天主教輔仁大學附設醫院（下稱輔大醫院）診斷
    原告因車禍事故，患有第4、5節腰椎滑脫併嚴重神經壓迫（
    下稱脊椎滑脫症），需進行腰椎後融合固定手術始得治療脊
    椎滑脫症，原告於109年10月21日入住輔大醫院，並於109年
    10月22日接受腰椎後融合固定手治療，然手術後原告難以自
    理個人生活，需背架使用及專人照顧，經鑑定為重度障礙；
    爰請求被告林世雄及華南銀行連帶給付自108年10月21日起
    至109年12月15日止，已發生之醫藥費用及生活醫療必須輔
    助器材53,697元（扣除原請求110年3月5日醫療費用300元、
    KD-200S迷你站立如廁移位機68,000元部分）、增加生活上
    之費用127,320元、精神慰撫金200,000元，暨未來增加之看
    護費用3,340,467元、無障礙計程車費用2,783,363元、復健
    費用434,900元、醫療必需品（紙尿布）費用292,253元、保
    健營養食品費用483,223元，合計7,715,223元等語。並聲明
    ：被告應連帶給付原告7,715,223元，及自起訴狀繕本送達
    翌日起至清償日止，按年息5%計算之利息。
三、被告華南銀行及林世雄則以：依道路交通事故現場圖所示，
    並無任何系爭車禍責任歸屬之記載，亦無法證明被告林世雄
    何以構成侵權行為之成立要件，原告復未提出其他相關事證
    ，原告之主張尚屬無據；又原告主張被告等應就其急性脊髓
    梗塞等損傷之醫療、恢復或後續相關費用負擔，係於108年1
    0月21日系爭車禍時隔約1年後，於109年9月14日始經馬偕醫
    院診斷為急性脊髓梗塞，然該病症屬急性突發症狀，與系爭
    車禍有無因果關係，即有疑義，且原告已自承於系爭車禍事
    發當日即已經被告等陪同至馬偕醫院就診，診斷內容包括電
    腦斷層與X光檢測，當下並未診斷出所謂「急症」之相關症
    狀，顯見原告就系爭車禍與急性脊髓梗塞之因果關係，尚未
    盡其舉證責任；另原告主張其患有脊椎滑脫症部分，依輔大
    醫院診斷證明書載，係原告於距離系爭車禍1年後之109年10
    月21日住院接受手術，且係「患者（即原告）自述因車禍致
    下肢無力」等語，並非經醫生診斷而認定脊椎滑脫症係系爭
    車禍所致，原告仍應就系爭車禍與脊椎滑脫症間之因果關係
    負舉證責任；原告既未舉證證明，難認被告已成立侵權行為
    責任，原告請求各項損害項目及金額（包含已發生之損害數
    額及未來生活上支出之必要費用），自屬無據；退萬步言，
    縱認侵權行為成立，原告主張之精神慰撫金數額亦屬過高等
    語，做為答辯。並聲明：原告之訴駁回。
四、得心證之理由：
　㈠被告林世雄於108年10月21日16時16分許，駕駛被告車輛沿臺
    北市中山區伊通街南向北左轉南京東路2段第2車道，適逢原
    告沿南京東路2段南向北自行人穿越道穿越馬路，被告車輛
    左前車頭與原告發生碰撞而肇事，致原告受有系爭傷害等情
    ，有臺北市政府警察局交通警察大隊110年8月30日北市警交
    大事字第1103030396號函（下稱前揭臺北市政府警察局交通
    警察大隊函）附資料及照片等在卷可稽（見本院卷第43頁至
    第57頁）。依道路交通事故現場圖現場處理摘要欄載：「A
    （即被告林世雄）稱沿伊通街南向北左轉（向東）南京東路
    2段第2車道，適逢B（即原告；下同）沿南京東路2段南向北
    自行人穿越道穿越馬路，A車（即被告車輛）其左前車頭與
    行人B發生碰撞而肇事」（見本院卷第45頁），暨被告林世
    雄之臺北市政府警察局A3類道路交通事故調查紀錄表載：「
    本人（即被告林世雄）願以保險理賠對造（即原告）本次車
    禍之醫療費用」等語（見本院卷第47頁），而兩造於111年1
    月18日本院審理時，對於前揭臺北市政府警察局交通警察大
    隊函附資料，包括道路交通事故現場圖及被告林世雄之臺北
    市政府警察局A3類道路交通事故調查紀錄表在內，均表示不
    爭執（見本院卷第321頁）。嗣被告雖具狀爭執被告林世雄
    駕駛系爭車輛並未碰撞原告等語（見本院卷第329頁至第333
    頁）。惟按民事訴訟法第279條第1項所規定之自認，乃當事
    人對於他造主張之事實，於準備書狀內或言詞辯論時或在受
    命法官、受託法官前，積極的表示承認之情形（最高法院11
    0年度台上字第2822號判決意旨參照）。當事人於訴訟上所
    為之自認，於辯論主義所行之範圍內有拘束當事人及法院之
    效力，法院應認其自認之事實為真，以之為裁判之基礎；在
    未經自認人合法撤銷其自認前，法院不得為與自認事實相反
    之認定（最高法院110年度台上字第2958號、第2464號判決
    意旨參照）。自認之撤銷，自認人除應向法院為撤銷其自認
    之表示外，尚須舉證證明其自認與事實不符，或經他造同意
    者，始得為之（109年度台上字第3100號判決意旨參照）。
    參諸上開說明，本件被告林世雄及華南銀行既未依法撤銷其
    等前揭之自認前，本院自不得為與自認事實相反之認定。準
    此，被告車輛於上述時地，其左前車頭與原告發生碰撞而肇
    事，致原告受有系爭傷害等情，應可確認。又被告林世雄於
    上述時地發生系爭車禍時，係被告華南銀行之受僱人，且係
    在執行職務中乙節，並經被告均不爭執自認在卷（見本院卷
    第321頁），亦可確定。　
　㈡按因故意或過失，不法侵害他人權利者，負損害賠償責任；
    受僱人因執行職務，不法侵害他人之權利者，由僱用人與行
    為人連帶負損害賠償責任；汽車、機車或其他非依軌道行駛
    之動力車輛，在使用中加損害於他人者，駕駛人應賠償因此
    所生之損害；不法侵害他人之身體或健康者，對於被害人因
    此喪失或減少勞動能力或增加生活上之需要時，應負損害賠
    償責任；不法侵害他人之身體、健康、名譽、自由、信用、
    隱私、貞操，或不法侵害其他人格法益而情節重大者，被害
    人雖非財產上之損害，亦得請求賠償相當之金額，民法第18
    4條第1項前段、第188條第1項前段、第191條之2前段、第19
    3條第1項、第195條第1項前段分別定有明文。侵權行為損害
    賠償責任，須以行為人之不法行為與被害人所受損害間具有
    相當因果關係為其成立要件（最高法院110年度台上字第61
    號判決意旨參照）。所謂相當因果關係，係指依經驗法則，
    綜合行為當時所存在之一切事實，為客觀之事後審查，認為
    在一般情形下，有此環境、有此行為之同一條件，均可發生
    同一之結果者，則該條件即為發生結果之相當條件，行為與
    結果即有相當之因果關係（最高法院108年度台上字第424號
    、107年度台上字第2437號判決意旨參照）。又主張侵權行
    為損害賠償請求權之人，對於侵權行為之成立要件應負舉證
    責任（最高法院110年度台上字第2968號判決意旨參照）。
　㈢原告就本件之主張，固提出馬偕醫院108年10月21日、110年3
    月5日、110年3月31日診斷證明書、淡水馬偕醫院109年10月
    7日診斷證明書等為憑（見本院卷第23頁至第30頁）。經查
    ，依馬偕醫院108年10月21日診斷證明書載，原告受有系爭
    傷害於108年10月21日16時35分至馬偕醫院急診就醫後，於
    同日18時55分離開，醫師囑言：「宜休養及門診追蹤治療」
    （見本院卷第23頁），兩造均不爭執（見本院卷第322頁）
    ，自可信為真正。而依馬偕醫院110年3月5日診斷證明書之
    病名載：「左側橈骨頭骨折、下背挫傷」、醫師囑言：「於
    108年10月23日起至110年3月5日骨科門診就診」（見本院卷
    第25頁），復依淡水馬偕醫院110年8月9日診斷證明書之病
    名載：「左側橈骨頭骨折、下背挫傷」、醫師囑言：「於10
    8年10月23日起至110年3月5日骨科門診就診。石膏固定期間
    需專人照顧兩週」（見本院卷第123頁），兩造均不爭執（
    見本院卷第321頁至第322頁）。足見原告受有左側橈骨頭骨
    折之傷害，處理方式係以石膏固定，據此，衡諸一般經驗法
    則，原告於發生系爭車禍時，如確實受有左側橈骨頭骨折之
    傷害，實無可能於108年10月21日16時35分至馬偕醫院急診
    就醫後，即得於同日18時55分離開，醫師僅囑言載：「宜休
    養及門診追蹤治療」等語（見本院卷第23頁），卻未就原告
    前揭骨折傷害部分有做何固定處置等措施，且亦未於診斷證
    明書病名欄記載有任何骨折病名資訊。準此，馬偕醫院110
    年3月5日、110年3月31日診斷證明書病名欄載：「左側橈骨
    頭骨折」（見本院卷第25頁、第27頁），與系爭車禍間，難
    認有何相當因果關係存在。另馬偕醫院110年3月31日診斷證
    明書病名載：「高血壓、高血脂症」部分（見本院卷第27頁
    ），參諸原告係29年7月出生（見本院卷第23頁），年齡約8
    0歲，縱有高血壓及高血脂症，衡情自難認係因系爭車禍所
    肇致者，系爭車禍與原告罹有高血壓及高血脂症間顯無相當
    因果關係存在，應不待言。又淡水馬偕醫院109年10月7日診
    斷證明書病名載：「急性脊髓梗塞」、醫師囑言：「於本院
    自109年9月14日起至109年10月7日止，共住院1次」（見本
    院卷第29頁），既屬「急性」，且須住院治療，參諸一般經
    驗法則，亦難認該109年9月14日發生之急性脊髓梗塞，與相
    距近11個月前即108年10月21日發生之系爭車禍間，究有何
    相當因果關係存在甚明。
　㈣本件原告主張依輔大醫院109年11月16日診斷證明書診斷欄載
    ：「第4、5節腰椎滑脫併嚴重神經壓迫」（見本院卷第31頁
    ），起訴請求被告連帶負損害賠償責任等語（見本院卷第11
    頁至第16頁），惟為被告否認，並以前揭情詞置辯（見本院
    卷第75頁）。查輔大醫院109年11月16日診斷證明書係載原
    告「自述因車禍致下肢無力」，並於109年10月21日住院接
    受腰椎後融合固定手術等語（見本院卷第31頁），足見前揭
    診斷證明書所載，係援引原告之個人自述而載其因系爭車禍
    致下肢無力等語，尚難認屬診斷醫師之個人意見。次查，原
    告係29年7月出生，至109年時已為80歲高齡，縱有第4、5節
    腰椎滑脫併嚴重神經壓迫之情事，此距離108年10月21日發
    生系爭車禍時已有1年，再觀諸原告所受之系爭傷害內容，
    均僅為「挫傷」，醫師囑言亦為「宜休養及門診追蹤治療」
    （見本院卷第23頁），並無任何住院之需要，參諸一般經驗
    法則，已難認系爭車禍致原告受有之系爭傷害，於間隔1年
    後，在未有其他外在因素介入情形下，即當然會令原告必可
    發生第4、5節腰椎滑脫併嚴重神經壓迫之結果，是兩者之間
    應無相當因果關係存在。此外，原告雖具狀請求將本件車禍
    案件送衛生福利部醫事審議委員會，鑑定原告所受第4、5節
    腰椎滑脫併嚴重神經壓迫傷害與系爭車禍間是否具因果關係
    等語（見本院卷第179頁）。惟按所謂摸索證明，係指當事
    人就其主張或抗辯之必要事實、證據未能充分掌握知悉時，
    藉由證據調查之聲請，企圖從證據調查中獲得新事實或新證
    據，並以該事實或證據作為支持其請求或聲明為有理由之依
    據。惟在適用辯論主義之程序，某項證據之提出只能就已提
    出、被爭執且具有重要性之事實（法院裁判上重要之事實）
    主張為之。某項證據調查之聲請，如欠缺其所欲查明事實之
    明確性，而欲利用法院之證據調查以導出或摸索出對於訴訟
    主張必要之事實，或期盼從其調查之結果導出對舉證之人而
    言可加以評價之資料，則不應被容許，此即所謂摸索證明禁
    止原則。倘若在財產訴訟事件容許摸索證明，則當事人之主
    張責任將因而被架空，蓋依辯論主義原則，事實主張及證據
    方法原則上應由當事人提出，且當事人負有具體化之事實提
    出責任，倘若當事人未具體化其證據聲明之應證事實，即難
    認為符合具體化義務之要求，則其應不得透過證據之聲請以
    填補其事實主張之不足，否則將有架空其主張責任與具體事
    實提出責任之危險，並將造成法院對於證據重要性或關連性
    審查判斷之困難，致在訴訟程序運作上發生法院介入證據及
    事實之調查強度增高，有違辯論主義之要求，自不應容許當
    事人於此情形調查證據（臺灣高等法院107年度上易字第355
    號、106年度重上字第37號、臺灣高等法院臺中分院107年度
    上字第254號、105年度重上字第78號判決意旨參照）。據上
    ，原告欲藉由前揭證據調查之聲請，並以該事實或證據作為
    支撐其請求或聲明為有理由之依據，核屬摸索證明，是本院
    認無調查之必要。
　㈤本件被告等就系爭車禍肇致原告受有系爭傷害乙節，依法應
    負連帶損害賠償責任，而對原告主張受有「左側橈骨頭骨折
    」、「高血壓、高血脂症」、「急性脊髓梗塞」、「第4、5
    節腰椎滑脫併嚴重神經壓迫」之傷害，因與系爭車禍間難認
    有相當因果關係存在，故被告不應負連帶損害賠償責任等情
    ，已詳如前述。經查：
　　1.按當事人主張有利於己之事實者，就其事實有舉證之責任
      ，但法律別有規定，或依其情形顯失公平者，不在此限，
      民事訴訟法第277條定有明文；民事訴訟如係由原告主張
      權利者，應先由原告負舉證之責，若原告先不能舉證，以
      證實自己主張之事實為真實，則被告就其抗辯事實即令不
      能舉證，或其所舉證據尚有疵累，亦應駁回原告之請求（
      最高法院110年度台上字第1096號、109年度台上字第123
      號、108年度台上字第129號判決意旨參照）。民事訴訟負
      舉證責任之一方，不能提出使法院就應證事實形成確切之
      心證時，即應對其未就利己事實盡舉證責任一事，承擔不
      利益之結果（最高法院107年度台上字第2077號判決意旨
      參照）。
　　2.就原告請求已發生之損害數額（自108年10月21日起至109
　　  年12月15日間）：⑴醫藥費用、生活醫療必須輔助器材53,
      697元、⑵增加生活上之費用支出127,320元部分（見本
　　  院卷第11頁至第12頁）：
　　　依原告所提之證據均係自109年10月21日起之相關單據明細（見本院卷第183頁至第316 頁），並未就系爭車禍肇致系爭傷害所生之醫藥費用、生活醫療必須輔助器材費用、增加生活上之費用等，舉證證明之，以實其說，依舉證責任分配原則，原告請求系爭傷害：⑴醫藥費用、生活醫療必須輔助器材53,697元、⑵增加生活上之費用支出127,320元云云，於法即非有據，不應准許。
　　3.就原告請求已發生之損害數額（自108年10月21日起至109
　　  年12月15日間）：⑶精神慰撫金200,000元部分（見本院卷
      第12頁）：
　　　按慰藉金之賠償須以人格權遭遇侵害，使精神上受有痛苦
      為必要，其核給之標準固與財產上損害之計算不同，然非
      不可斟酌雙方身分資力與加害程度，及其他各種情形核定
      相當之數額；又以人格權遭遇侵害，受有精神上之痛苦，
      而請求慰藉金之賠償，其核給之標準，須斟酌雙方之身分
      、資力與加害程度及其他各種情形核定相當之數額；且所
      謂「相當」，應以實際加害情形、被害人之身分、地位與
      加害人之經濟情況等關係定之（最高法院51年台上字第22
      3號判例、86年度台上字第3537號、96年度台上字第513號
      、臺灣高等法院107年度上易字第544號、第752號判決意
      旨參照）。原告起訴主張其因系爭車禍致受有系爭傷害等
      事實，已如前述，原告身體上、精神上自受有相當之痛苦
      及損害，且其所受損害與系爭車禍間有相當因果關係，是
      原告依前開規定請求被告等人連帶給付非財產上之損害，
      於法有據。查原告係國小畢業，目前為家管，109年給付
      總額為12,388元、財產總額為0元；被告林世雄係高職畢
      業，目前為華南銀行初等專員，109年度給付總額為1,004
      ,685元、財產總額為30,994,070元，有本院依職權調取之
      稅務電子閘門財產所得調件明細表各乙份可佐（隨卷外放
      ），兩造均不爭執（見本院卷第323頁、第345頁）。審酌
      被告林世雄之前揭行為情節、造成原告受有系爭傷害之損
      害程度，及兩造之身分、地位、經濟能力、健康情形等一
      切情狀，認原告請求被告連帶賠償非財產上之損害50,000
      元，始為公允適當，應予准許，超過此部分之請求，則屬
      過高，不能准許。
　　4.又按保險人依本法規定所為之保險給付，視為被保險人損
      害賠償金額之一部分；被保險人受賠償請求時，得扣除之
      ，強制汽車責任保險法第32條定有明文。蓋以此項保險給
      付，係為使交通事故之受害人得迅速獲得基本之保障，強
      制被保險人繳交保費，將其賠償責任轉由保險人承擔而生
      ，於保險人確定其應理賠之保險金數額並實際給付前，尚
      難謂受害人之損害已受填補。故本條所稱得扣除之保險給
      付，應以保險人已依法向受害人給付者為限，且被保險人
      對於受害人，於此範圍內亦生損害賠償債務之清償效力（
      最高法院106年度台上字第2171號判決意旨參旨）。原告
      於系爭車禍發生後，已獲保險公司理賠醫療、看護等費用
      共計21,170元，並有新安東京海上產物保險股份有限公司
      賠案memo單在卷可稽（見本院卷第117頁），兩造對此均
      不爭執（見本院卷第321頁至第322頁），依上開說明，前
      揭所為之保險給付，視為被告損害賠償金額之一部分，於
      被告受賠償請求時，得扣除之。故原告本件得請求被告連
      帶給付之非財產上損害金額50,000元，於扣除前揭已獲保
      險公司理賠醫療、看護等費用21,170元後，餘額為28,830
      元（計算式：50,000元－21,170元＝28,830元）。
    5.給付無確定期限者，債務人於債權人得請求給付時，經其
      催告而未為給付，自受催告時起，負遲延責任；其經債權
      人起訴而送達訴狀，或依督促程序送達支付命令，或為其
      他相類之行為者，與催告有同一之效力；遲延之債務，以
      支付金錢為標的者，債權人得請求依法定利率計算之遲延
      利息；應付利息之債務，其利率未經約定，亦無法律可據
      者，週年利率為5%，民法第229條第2項、第233條第1項前
      段及第203條分別定有明文。查本件係屬侵權行為損害賠
      償之債，自屬無確定期限者，又係以支付金錢為標的，依
      前揭法律規定，原告請求被告連帶給付自起訴狀繕本送達
      之翌日即110年8月21日（見本院卷第63頁、第65頁）起至
      清償日止，按法定利率5%計算之遲延利息，於法有據，應
      予准許。
五、綜上所述，原告請求被告連帶給付28,830元，及自110年8月
    21日起至清償日止，按年息5%計算之利息，為有理由，應予
    准許。逾此部分之請求，為無理由，應予駁回。
六、本件事證已臻明確，兩造其餘攻擊防禦及證據方法，於本判
    決結果不生影響，爰不一一論述，併此說明。
七、本件原告勝訴部分，係就民事訴訟法第427條第1項訴訟適用
    簡易程序所為被告敗訴之判決，依同法第389條第1項第3款
    規定，應依職權宣告假執行。並依同法第436條第2項適用第
    392條第2項規定，依職權宣告被告如預供擔保，得免為假執
    行。
八、訴訟費用負擔之依據：民事訴訟法第79條、第85條第2項。
    本件訴訟費用額，依後附計算書確定如主文所示金額。
中　　華　　民　　國　　111 　年　　3 　　月　　29　　日
                  臺北簡易庭    法  官  詹慶堂
計算書：
項　　　　目             金　額（新臺幣）　　備    註
第一審裁判費   　 　　   78,121元
合　　　　計　　　       78,121元
上列正本係照原本作成。
如不服本判決，應於判決送達後20日內向本院提出上訴狀（須按
他造當事人之人數附繕本）。如委任律師提起上訴者，應一併繳
納上訴審裁判費。
中　　華　　民　　國　　111 　年　　3 　　月　　29　　日
                                書記官  馬正道